【裁判字號】    87,訴,944
【裁判日期】    890214
【裁判案由】    誣告
【裁判全文】
臺灣彰化地方法院刑事判決                          八十七年度訴字第九四四號
    公  訴  人  臺灣彰化地方法院檢察署檢察官
    被      告  丁○○
    選任辯護人  柯開運律師
                林春榮律師
右列被告因誣告案件，經檢察官提起公訴（八十七年度偵字第三一０五號），本院判
決如左：
    主  文
丁○○意圖他人受刑事處分，向該管公務員誣告，處有期徒刑壹年。
    事  實
一、丁○○於民國八十四年五月間，因清償積欠己○○新台幣（以下同）六十萬元之
    債務，而於案外人甲○○所簽發萬通商業銀行中壢分行帳號四三五─三號、支票
    號碼ＡＢ0000000號、發票日期八十四年六月十五日、金額新台幣（以下
    同）六十萬元之支票上背書後交付己○○用以抵付債務，嗣屆前揭支票之發票日
    期後，該支票因存款不足而遭退票，事後丁○○欲取回前開支票，乃於八十五年
    三月二十二日十七時三十分許，與己○○約定欲清償前開款項，並駕駛車牌號碼
    ＱＧ─００六六號之自用小客車與己○○約定會合後，隨同至曹婦位於彰化縣員
    林鎮○○路○段八十四巷七十七弄二十五號之住處，惟因丁○○表示僅欲交付現
    款五萬元，即欲取回前揭支票，己○○不同意，雙方遂自當日下午約六時許洽談
    債務之清償數額至當日晚上約十時許，己○○最後同意讓步減少十萬元，即由丁○○交付五十萬元後返還前開支票，丁○○因當時並無現款，遂提議以其所駕駛
    之前開車輛典當後，以典當之款項取回支票，並詢問當時在場之人是否有熟悉之
    當舖可前往典當，因訴外人庚○○曾前往員村當舖典當，遂與之共同前往典當，
    丁○○明知己○○與當時在場之丙○○、乙○○、庚○○於八十五年三月二十二
    日晚上並未強押或妨害其行動自由，係其自願至曹婦住處，且因欲取回前揭支票
    ，故自願將ＱＧ─００六六號汽車開至當舖典當，竟意圖使己○○、丙○○、乙○○、庚○○受刑事處分，於同日晚上向彰化縣警察局員林分局之警員及嗣後向
    臺灣彰化地方法院檢察署誣告（八十五年度偵字第二四九二號）稱：己○○、丙○○、乙○○、庚○○於同日晚上，強押伊乘坐ＱＣ─００六六號自用小客車到
    山區繞行，並對伊恐嚇稱：「如果不還錢的話，要將你槍殺活埋」等語，致使伊
    心生畏懼，同時控制伊之行動自由，強逼伊向家人拿取ＱＧ─００六六號自用小
    客車之行車執照、車主聯等物品，於同日晚間二十三時二十分許，強押伊至員林
    鎮○○路○段七二一號員村當舖，將ＱＧ─００六六號自用小客車以四十五萬元
    之價格典當予不知情之賴銘禮等語，誣告己○○、丙○○、乙○○及庚○○共同
    涉犯妨害自由罪嫌。嗣後己○○、丙○○、乙○○及庚○○被訴妨害自由案件，
    經臺灣高等法院臺中分院判決無罪確定。
二、案經己○○訴請臺灣彰化地方法院檢察署檢察官偵查起訴。
    理  由
一、訊據被告丁○○矢口否認前開犯行，辯稱當日確受己○○等人強押至前開處所及
    典當車輛妨害其行動自由，並受有恐嚇，未誣告己○○等人云云。惟經查：
    （一）被告固供稱係因與訴外人許振賢共同向証人江游月簽賭六合彩而於交付予
          被害人己○○之前開支票上背書，此業據被害人己○○、証人江游月否認
          在卷，且參以被告原於偵查中供稱（八十五年度偵字第二四九二號，八十
          五年四月十五日、同年月二十五日訊問筆錄）係向己○○簽六合彩，嗣於
          江游月作証後則改稱向江游月簽賭，再參以訴外人甲○○於前開偵查案件
          中供稱支票係訴外人許振賢欲做生意向其借用，許振賢則供稱前開支票係
          交付予被告供作土地投資之款項，既未與被告共同簽賭六合彩，亦非因簽
          六合彩而簽發（八十五年度偵字第二四九二號，八十五年五月九日訊問筆
          錄），並提出切結書、支票影本及合作協議書等附卷可稽，顯然被告前開
          供述欠款及支票來源之詞不可採。又當日被告既係與告訴人己○○約定欲
          清償六十萬元之債務，竟僅攜帶其從未否認之五萬元現款到場，顯然被告
          當時即欲以其他方式清償債務，故被告於當日自下午五時許至當日晚間十
          時多，應均如被害人己○○所述，係與其商討清償債務之數額，被告既欲
          以低於票面金額之代價取回支票，故其自下午五、六時起至十時許與被害
          人洽談，被害人己○○嗣後同意讓步十萬元，核與常情應相符合，再參以
          被告既係主動表示欲清償債務，按之常理，持有支票之債權人己○○當不
          可能對主動前來之清償之被告為妨害自由之行為甚明，況被害人若欲以該
          妨害自由方式取，又何需同意讓步，減少十萬元之債務？故被告指稱曹黃
          緞為索討前開債務而邀集討債集團之丙○○、乙○○及庚○○等人之詞，
          顯與常理不符，況當日己○○既係被動經被告通知欲清償債務，則其不知
          被告將如何清償債務或以何方式清償債務，豈可能邀集如被告指述之林志
          明等四六分帳之討債人？若己○○邀集前開之人討債又豈可能約同至自己
          住處？至被告住處豈非更為便利？故被告於前開案件之指述顯不可採。
    （二）被告於本院八十八年二月二日訊問「八十五年三月二十二日十七時三十分
          許有無駕駛ＱＧ─００六六號自小客車到己○○家時」，亦答稱「有」，
          顯然被告於告訴妨害自由案件中所述，己○○等四人至土地公廟強押其至
          家中之情節不實。
    （三）被告亦坦承「我打電話給游昇奮太太戊○○聯絡我太太，拿（車籍資料）
          到員林當舖外面給我，我太太是戊○○開車載來的，他們到達後，我先下
          車，他們有二個人下來，一個在橋頭那邊看著，一個在我旁邊跟著，並叫
          我不要講話，只要把証件給他就好」、到前開當舖「二次，第一次沒帶証
          件，第二次才典當」、「我在電話中只說我不方便講，要他自己處理」等
          語（八十八年二月二日訊問筆錄），按之常理，若被告係遭強押至告訴人
          住處，己○○豈可能任由被告自由打電話，並於電話中向受話之人示警？
          且到達約定處所，並任被告一人獨自先行下車？又被告前開所述亦與証人
          戊○○証述之被告係一人下車，旁邊並無他人跟從之詞迥異，証人戊○○
          既與本件無利害關係，自不可能自陷於偽証罪處罰之虞，而為不實之供述
          ，故証人戊○○証述被告一人下車並拿取資料之詞應堪採信，則被告既係
          一人獨自前往拿取証件，若係受脅迫或妨害其行動自由，豈可能如此？顯
          然被告於此之供述不實，又被告於八十八年二月十一日訊問時供稱「支票
          是開給江游月的，當天與江游月連絡時，她說她在己○○家，我才與她相
          約，我被押時江游月也在己○○家」等語，則被告既係與江游月連絡，被
          害人己○○如何得知約同丙○○、乙○○及庚○○強押被告上車？更見被
          告有誣告之行，且証人江游月亦結稱「支票係己○○的，是我與己○○到
          銀行提領時，銀行的人說要簽名，因己○○不識字，我才簽名，並非背書
          轉讓」、「當天下午六點多，我運動回來有看到己○○騎機車在前面引導
          ，丁○○開車隨在後面，我是原先就到己○○家，當時三個証人（即林志
          明等三人）均在場泡茶，後來丁○○打電話進來，己○○接完電話就說她
          要出去一下，然後就引導丁○○進來，他們在場有談債務的問題，丁○○
          也一直打電話要連絡他太太」、「他在場很自由」等語，雖被告嗣後改稱
          支票係簽予己○○與証人江游月，且係與甲○○共同簽六合彩所簽發等語
          ，然參以前揭所述，被告前開供述不堪採信，再參以証人戊○○於本院結
          稱，當日係由其夫游昇奮接電話，接完電話後叫伊開車載被告之妻拿資料
          至員林給被告，至約定地點時，被告係一人自對面走過來拿資料等語，及
          証人游昇奮於本院審理時結稱，當日被告於電話中告知無法聯絡其妻，要
          伊去找其妻拿車籍資料給他，因伊不方便出門，且被告之妻不會開車，故
          叫其妻至被告家中載被告之妻，於電話中並未聽被告稱有不便之處或受人
          監視，且伊至被告家時，被告亦與其妻連絡上等語，復參以被告之妻陳牡
          丹供稱之被告以行動電話與其連絡，且至約定地點時，被告走過來後面跟
          一個人，用半跑的過來等語，顯然當時被告有多次連絡家人或朋友，且係
          一人單獨下車拿取資料甚明，並非如被告所述之行動自由遭受監視或有人
          脅迫與其共同下車甚明，又當時尚有証人在場，惟被告於八十六年六月二
          十六日偵訊問中，卻供稱除己○○等四人外，並未看到其他人云云，顯然
          被告當時意圖使告訴人等受刑事處分，故為前開不實之指述甚明。
   （四）再參以証人江游月於八十五年度偵字第二四九二號案件該案中証稱「八十
         五年三月二十二日下午，我去己○○家，後來有一通電話進來，己○○說
         她出去一下，她說有人要錢給她，約過十分鐘左右，己○○騎機車回來，
         丁○○開車跟在她後面進來，進來後他們在爭執，己○○說你五萬元要我
         六十萬元支票在爭執，後來丁○○說你們這邊有無人認識當舖，他要去當
         他的汽車，庚○○說他認識，丁○○即和其中一人出去，但約過了半小時
         ，他們又回來，說沒有証件不能當車子，丁○○即打電話和他太太連絡在
         問他証件，我們在那邊泡茶，沒有注意去聽，後來他們又出去典當時，是
         己○○、庚○○跟他出去，第一次是庚○○跟丁○○出去，並沒有看到何
         人強迫丁○○出去」等語。及証人洪柯美麗於該案中証稱「八十五年三月
         二十二日下午我去己○○家，後來己○○自己騎機車出去說朋友要拿錢還
         她，丁○○就開車跟在她回來，回來後，他們二人就在那邊為了五萬元要
         拿回六十萬元支票在爭執，丁○○要己○○少一點，後來說五十萬元好不
         好，己○○說好，丁○○說你們這邊有何人認識當舖，庚○○說他認識，
         丁○○就和庚○○出去當車，後來他們回來說沒有証件不能當，丁○○就
         打電話給他太太拿証件來」、「當時沒有人強迫丁○○出去」等語，及証
         人即員村當舖老板賴銘禮証稱之「八十五年三月二十二日晚上二十一時許
         ，庚○○和丁○○二人到我員村當舖要典當一部自用小客車，但因沒有行
         照及車主聯，所以我拒絕典當，要他們回去拿証件來再談」、「八十五年
         三月二十二日二十三時許，丁○○、丙○○、乙○○、庚○○、己○○共
         同駕駛一部ＱＧ─００六之八自用小客車來員村當舖典當四十五萬元，我
         不覺得丁○○是被庚○○強押來典當車輛的，因他們談話中好像是朋友關
         係」、「被告及被害人都有來，他們裡、外進進出出的」，且經訊問被告
         是否被押著進當舖時，結稱「沒有，他本身也在當舖進進出出沒有被押著
         」等語，綜前所述，証人江游月、黃柯美麗、賴銘禮於該案審理中之証述
         ，核與告訴人己○○、丙○○、乙○○及庚○○供述之內容相符，是被告
         於該案中指稱告訴人己○○等四人於八十五年三月二十二日晚上控制其行
         動自由，強押其至山區繞行並強迫其典當汽車等，受恐嚇及強暴脅迫等情
         節，確與實情不符。
   （五）又証人戊○○結稱「當天吃晚餐時，被告打電話到我家，由我先生游昇奮
         聽的，我先生聽完後叫我開車去載丁○○太太，拿車籍資料到員林給他」
         、「到達時沒看到人，被告才又打我的大哥大，要我到員林中山路地下道
         附近當舖，我停車時，看到丁○○由對面走過來，我把車窗打開，把東西
         給他時，他說東西拿來，幫我報案」等語，於前開案件中亦証稱「我下車
         把資料拿給丁○○、丁○○從對面車子裡走出來」、「因當時丁○○來向
         我拿資料，他說去報案，我遂打電話去報案」、「當天我與丁○○的太太
         拿資料去給丁○○，當時我們將車窗搖下，丁○○從對面車子走過來，他
         說叫我幫他報案」、「丁○○打電話給我先生（游昇奮），要我去找林登
         隆的太太拿車籍資料，他要將車子典當」、「在車上時，丁○○的太太只
         是說丁○○拿錢去人家，現在又要將車子拿去典當，並沒有說被人強押著
         」等語，若被告當時係被強押，游昇奮當會將實際情形告知其妻戊○○及
         被告之妻，應注意自身安全，始符常情，若被告之行動均由告訴人己○○
         及丙○○、乙○○、庚○○等人所控制，則被告在通話時應係在監視下，
         又豈可能讓被告在電話中表明被強押或自由受限制？且証人戊○○亦証稱
         當時被告係自行到車之旁，則按之常理，若被告自由受限制，於其妻與金
         錦莉駕車與其單獨會合時，當有機會上車離去，竟未為此，反於車窗搖下
         時要金女等報警，顯有佈局之嫌，且被告之自由當時若遭告訴人等人限制
         ，依常情，告訴人等應係派其中一人前往拿取資料，以防被告逃逸方合理
         ，豈可能讓被告一人獨自下車拿取資料，讓被告有脫逃或報警之機會？綜
         上所述，更足認被告前之指述與實情不符，有誣告告訴人己○○等人犯罪
         之意圖，故被告所辯均為推諉之詞，無足採信。本件被告犯罪事証明，被
         告前揭犯行洵堪認定。
二、核被告所為係犯刑法第一百六十九條第一項之誣告罪。爰審酌被告僅為圖小利而
    誣告他人涉犯妨害自由罪之犯罪動機、所誣告之罪對被害人所生之損害及犯罪後
    之態度等一切情狀，量處如主文所示之刑。
據上論斷，應依刑事訴訟法第二百九十九條第一項前段，刑法第一百六十九條第一項
，判決如主文。
中      華      民      國      八十九    年      二    月    十四      日
                                      台灣彰化地方法院刑事第二庭
                                          法      官  王  紋  瑩
右正本證明與原本無異。
如不服本判決，應於判決送達後十日內向本院提出上訴狀( 須附繕本 )。
告訴人或被害人對於判決如有不服具備理由請求檢察官上訴者，其上訴期間之計算係
以檢察官收受判決正本之日期為準。
                                          法院書記官  鄭  秀  鑾
中      華      民      國      八十九      年    二    月      十七    日
刑法第一百六十九條
意圖他人受刑事或懲戒處分，向該管公務員誣告者，處七年以下有期徒刑。
意圖他人受刑事或懲戒處分，而偽造、變造證據或使用偽造變之證據者亦同。


司法院資訊處製作；財團法人民間司法改革基金會備份。
